---
title: "Untitled"
output: html_document
date: "2023-06-01"
---

####1.ADIM

Veri Tanımı 2021'de bir çevrimiçi mağaza tarafından toplanan satış verileridir. Bu veri 11 sütun 65787 gözlemden oluşmaktadır. Verideki gözlem sayısı fazla olduğundan verinin yaklaşık %3'ü örneklem olarak yani 1965 gözlem seçilmiştir.

Proje Tanımı Çevrimiçi mağazadaki satışların kupon kullanımına bağlı olarak web sitesinde geçirilen sürede müşterinin toplam satış oranının incelenmesi

Değişken tanımları;

| Değişken adı   | Türkçesi                             |
|----------------|--------------------------------------|
| Age            | Müşterinin yaşı                      |
| Gender         | Cinsiyet                             |
| Revenue_Total  | Müşteriye göre toplam satışlar       |
| N_Purchases    | En son satın alma sayısı             |
| Purchase_DATE  | En son satın alma tarihi             |
| Purchase_VALUE | € cinsinden son satın alma           |
| Pay_Method     | Ödeme Türü                           |
| Time_Spent     | Web sitesinde geçirilen süre(saniye) |
| Browser        | Tarayıcı                             |
| Newsletter     | Abonelik                             |
| Voucher        | Kupon kullanımı                      |

```{r}
library(readxl)
satisveri <- read_excel("C:/Users/Acer/Desktop/Örneklem.xlsx")
View(satisveri)

```

Kategorik verilerin açılımı;

| Kategorik Veri | Açıklama                                                           |
|-----------------|-------------------------------------------------------|
| Gender         | **0**: Erkek, **1**:Kadın                                          |
| Pay_Method     | **0**: Dijital Cüzdanlar, **1**: Kart, **2**: PayPal, **3**: Diğer |
| Browser        | **0**: Chrome, **1**: Safari, **2**: Edge, **3**: Diğer            |
| Newsletter     | **0**: Abone olmadım, **1**: Abone oldum                           |
| Voucher        | **0**: kullanılmadı, **1**: kullanıldı                             |

####2.ADIM

###Proje Tanımı

Çevrimiçi mağazadaki satışların kupon kullanımına bağlı olarak web sitesinde geçirilen sürede müşterinin toplam satış oranının incelenmesi

####3.ADIM

###Verilerin Toplanması

Age, Revenue_total, N_Purchases, Purchase_VALUE, Time_Spent Nicel;
Pay_Method, Browser, Newsletter, Voucher Nitel verilerdir.


####4.ADIM

###Verinin Yapısı ve Niteliği

```{r}
satisveri <- as.data.frame(satisveri)
satisveri$Gender <- as.factor(satisveri$Gender)
satisveri$Pay_Method <- as.factor(satisveri$Pay_Method)
satisveri$Browser <- as.factor(satisveri$Browser)
satisveri$Newsletter <- as.factor(satisveri$Newsletter)
satisveri$Voucher <- as.factor(satisveri$Voucher)

summary(satisveri)
```

Bu veride,    
    müşterinin minimum yaşı 16, ortalama yaş 39 ve maksimum yaş 63 olduğu söylenebilir. 
    erkek müşteri sayısı 647, kadın müşteri sayısı 1318'dir. 
    toplam satışların minimumu 0.5 cent, ortalama 30.10€ ve maksimum 59.90€'dur 
    dijital cüzdan kullanan 555, kart kullanan 576, PayPal kullanan 439 ve diğer ödeme yöntemlerini kullanan 395 müşteri vardır. 
    siparişler en kısa 120 saniye, en fazla 1080 saniye sürmüştür. 
    müşterilerin 1265'i Chrome tarayıcısını, 399'u Safari tarayıcısını, 96'sı Edge tarayıcısını ve 205'i diğer tarayıcıları tercih etmiştir. 
    Bültene abone olanlar 290 müşteri, abone olmayan 1675 müşteri vardır. 
    1437 kişi kupon kullanmamışken 528 kişi kupon kullanmıştır.


```{r}
str(satisveri)
```
```{r}
rowSums(is.na(satisveri))
colSums(is.na(satisveri))
```
Bu veride kayıp gözlem bulunmamaktadır.

####5.ADIM

###Eğitim ve Test Kümelerinin oluşturulması

```{r}
#Random missing deger 
data_miss <- satisveri
set.seed(123)
aa <- sample(1:nrow(data_miss),floor(nrow(data_miss)*0.05))
data_miss$Age[aa] <- NA
colSums(is.na(data_miss))

#Eksik Gozlemlerin Yapısının Incelenmesi
library(mice)
md.pattern(data_miss) 
md.pattern(data_miss[,c("Gender","Age","Time_Spent","Revenue_Total",  "Pay_Method", "Time_Spent", "Browser", "Newsletter","Voucher")])
```




```{r}
#ortalamayla eksik gözlemlere atama yapalım.
data_o <- data_miss
hist(data_o$Age)
data_o$Age[is.na(data_ort$Age)] <- mean(data_ort$Age,na.rm=TRUE)
```



```{r}
#Eksik gözlemlere göz atalım.
z <- which(is.na(data_miss$Age)) 
z
```



```{r}
#Ortalamayla doldurduğumuz eksik gözlemleri inceleyelim. 
data_ort$Age[z]
```


```{r}
library("openxlsx")
write.xlsx(data_o,'satisyeni.xlsx')
```



```{r}
# İlk önce rasgeleliği sabitleyelim.
set.seed(123456)
```


```{r}
#Eğitim-test kümesini ayıralım.
trainIndex <- sample(1:nrow(satisyeni), size = round(0.8*nrow(satisyeni)), replace = FALSE)
egitimveri <- satisyeni[trainIndex,]
test <- satisyeni[-trainIndex,]
```


```{r}
egitimveri$vouch <- ifelse(egitimveri$Voucher==1,"Kullanıldı","Kullanılmadı")
```


```{r}
#Kategorik değişkenler
egitimveri<- as.data.frame(egitimveri)
egitim$Gender <- as.factor(egitimveri$Gender)
egitim$Pay_Method <- as.factor(egitimveri$Pay_Method)
egitimveri$Browser <- as.factor(egitimveri$Browser)
egitimveri$Newsletter <- as.factor(egitimveri$Newsletter)
egitimveri$Voucher <- as.factor(egitimveri$Voucher)
egitimveri$vouch <- as.factor(egitimveri$vouch)
summary(egitimveri)
```


####6.ADIM

###VERİLERİN AÇIKLYAYICI ÇÖZÜMLEMESİ

Kategorik Değişkenler için Frekans
```{r}
library("funModeling")
freq(egitimveri) 
```

Kupon kullananlar 399 kişi iken, Kullanmayanlar 1173 kişidir.

Ödeme Türünde Dijital Cüzdan kullanan 433 kişi, Kart kullanan 459 kişi, Paypal kullanan 353 kişi ve diğer ödeme yöntemi kullanan ise 327 kişidir.

Tarayıcı chrome kullanan 1067 kişi, safari kullanan 307 kişi, Edge kullanan 77 kişi ve diğer tarayıcılar kullanan ise 181 kişidir.

Aboneliği olan 233 kişi iken abone olmayan 1339 kişidir.



###Niceller için Frekans
```{r}
profiling_num(egitimveri)
plot_num(egitimveri)

```

Yaş, Toplam satın alma sayısı ve internette geçişilen süre normal dağıldığı görülmektedir.

Müşteriye göre toplam satışlar ise sola çarpıktır.


###Nokta Özeti
```{r}
quantile(egitimveri$Revenue_Total)
quantile(egitimveri$Revenue_Total, c(.1,.9))
```

Müşteriye göre toplam satış tutarı 0,10 ile 0,90 değerleri arasında değerler 6,31 ile 47,30 arasındadır

###DAG
```{r}
q1 <- as.vector(quantile(egitimveri$Revenue_Total,0.25))
q3 <- as.vector(quantile(egitimveri$Revenue_Total,0.75))
DAG <- q3-q1
DAG
```


###Genişlik

```{r}
genislik <- max(egitimveri$Revenue_Total)-min(egitimveri$Revenue_Total)
genislik
```


###Değişim Ölçüleri

```{r}
stRev <-stdev <- sd(egitimveri$Revenue_Total)
stRev
meanRev <- mean <- mean(egitimveri$Revenue_Total)
meanRev
Degisim_kats_age <- (stdev/mean)*100
Degisim_kats_age
```


```{r}
#Cinsiyete göre yayılımı icin:
sd_dk <- function(x) {c(std<-sd(x), dk<-(sd(x)/mean(x))*100)}
tapply(egitimveri$Revenue_Total, egitimveri$Gender, sd_dk)
```

###MAD

```{r}
sort <- egitimveri[order(egitim$Revenue_Total),]
medianf <- median(sort$Revenue_Total)
sort$fmed <- abs(sort$Revenue_Total-medianf)
sort2 <- sort[order(sort$fmed),]
mad <- median(sort2$fmed)
mad
```

###Genişletilmiş Nokta Özeti

```{r}
#Sol kuyruk
sol <- function(x) {
  c(quantile(x, probs = 1/2) , 
    quantile(x, probs = 1/4),
    quantile(x, probs =1/8 ),
    quantile(x,probs=1/16),
    quantile(x,probs=1/32),
    quantile(x,probs=1/64)
  )
}
#Sag kuyruk
sag <- function(x) {
  c(quantile(x, probs = 1/2) , 
    quantile(x, probs = 3/4),
    quantile(x, probs = 7/8),
    quantile(x,probs=15/16),
    quantile(x,probs=31/32),
    quantile(x,probs=63/64)
  )
}
#cinsiyete gore sol kuyruk 
y <- tapply(egitimveri$Revenue_Total, egitimveri$Gender, sol)
mrg_cins <- as.data.frame(cbind(y[[1]],y[[2]]))
colnames(mrg_cins) <- c("Female","Male")
mrg_cins$Fark <- abs(mrg_cins$Female-mrg_cins$Male)
mrg_cins
```



```{r}
#Kuyruk Uzunlugu Incelemesi
x_a <- sol(egitimveri$Revenue_Total)
x_u <- sag(egitimveri$Revenue_Total)
x_mrg <- as.data.frame(cbind(x_a,x_u))
rownames(x_mrg) <- c("1/2","1/4","1/8","1/16","1/32","1/64")
colnames(x_mrg) <- c("Alt_Kuyruk","Ust_Kuyruk")
x_mrg$orta_nokta <- (x_mrg$Alt_Kuyruk+x_mrg$Ust_Kuyruk)/2
x_mrg
hist(egitimveri$Revenue_Total)
```

Müşteriye göre toplam satış tutarı grafiğine baktığımızda veri sağa çarpık ve basık olduğu söylenebilir



###Çarpıklık

```{r}
library(moments)
skewness(egitimveri$Revenue_Total,na.rm = T)
```



###Basıklık

```{r}
library(moments)
kurtosis(egitimveri$Revenue_Total,na.rm = T)
```



```{r}
#Kesilmis ortalama
p <- 0.1
mean(egitimveri$Revenue_Total, trim = p)
#Kalan gozlem sayısı hesaplanmak istenirse:
n <- nrow(egitimveri)
ks <-n-(as.integer(2*p*n)) 
ks
```

kestirilmiş ortalama 27,58 bulunmuştur


```{r}
#Geometrik ortalama
library("psych")
geometric.mean(egitimveri$Revenue_Total)
```

Geometrik ortalama 21,65 bulunmuştur


```{r}
#Gini 
freq <- as.data.frame(table(egitimveri$Gender))
names(freq)[1] <- 'cinsiyet'

gini <- function(a,b) {
  a1 <- (a/(a+b))**2
  b1 <- (b/(a+b))**2
  x<-1-(a1 + b1)
  return(x)
}
gn <- gini(freq[1,2],freq[2,2])
k <- 2
gn/((k-1)/k)

#Entropi
entropy <- function(base,a,b) {
  var <-  abs(((a)/(a+b))*log(((a)/(a+b)),base))-(((b)/(a+b))*log(((b)/(a+b)),base))
  return(var)
}
ent <- entropy(10,freq[1,2],freq[2,2])
k <- 2
ent/(log(k,10)) 
```

Gini değeri 0,89 olduğundan 1 değerine daha yakındır bu yüzden düzensizlik olduğu söylenebilir. Homojen değildir

Entropi deperi 0,92 olduğundan 1 değerine daha yakındır bu yüzden düzensizlik olduğu söylenebilir. Homojen değildir.


```{r}
#Chi-square
dt_c <- table(egitimveri$Revenue_Total,egitimveri$Age)
dtc_exp <- chisq.test(dt_c)$expected
rowcs <- function(i, obs, exp) {
  sum(((obs[i,] - exp[i,])^2)/exp[i,])
}

chi_dtc <- as.matrix(lapply(seq_len(nrow(dt_c)), rowcs, obs = dt_c, exp = dtc_exp))
rownames(chi_dtc) <- rownames(dt_c)
chi_dtc
```




```{r}
#BAR PLOT
ggplot(egitimveri, aes(Age, fill = Gender)) + 
  geom_bar() + 
  geom_text(aes(label=..count..),stat="count",position=position_stack(0.5))

```

Cinsiyet ve yaşa göre kıyaslama yapıldığında kadın müşterilerin erkek müşterilere göre daha fazla olduğu söylenebilir. 


```{r}
#Yuzdesel olarak:
library(dplyr)
tra_pct <- egitimveri %>% group_by(Age, Gender) %>%
  dplyr::summarise(count=n()) %>%
  mutate(pct=round(count/sum(count),2))

ggplot(tra_pct, aes(Age, pct, fill = Gender)) + 
  geom_bar(stat='identity') + 
  geom_text(aes(label=scales::percent(pct)), position = position_stack(vjust = .5))+
  scale_y_continuous(labels = scales::percent)
```
```{r}
#PIE CHART

library(plotly)
cross<-as.data.frame(prop.table(table(egitimveri$Revenue_Total))) 
colnames(cross)[1] <- "Revenue_Total"
plot_ly(cross, labels = ~Revenue_Total, values = ~Freq, type = 'pie')%>% layout(title ='Kolesterol Degişkenindeki Dağılım')
```

Cinsiyet ve yaşa göre yüzdesel kıyaslama yapıldığında kadın müşterilerin erkek müşterilere göre daha fazla olduğu söylenebilir. 



```{r}
#HISTOGRAM
hist(egitimveri$Revenue_Total, col = "pink")
#Ya da 
ggplot(egitimveri,aes(Revenue_Total))+
  geom_histogram()
```

Müşteriye göre toplam satış tutarı sola çarpık olduğu söylenebilir



```{r}
k <- ceiling((log(2*nrow(egitimveri)))+1) 
genislik <- max(egitimveri$Revenue_Total)-min(egitimveri$Revenue_Total)
binw <- genislik/k

ggplot(egitimveri,aes(Revenue_Total))+
  geom_histogram(binwidth=binw,
                 fill="steelblue",colour="black", alpha=0.6)
```

Müşteriye göre toplam satışının toplam sayısına bakıldığında normale yakın dağıldığı gözükmektedir.


```{r}
#Kategorik degisken düzeylerinde kırılım:
ggplot(egitimveri,aes(Revenue_Total,fill=Gender))+
  geom_histogram(binwidth=binw)+
  facet_grid(Gender~.)
```


```{r}
#Yogunluk grafigi
ggplot(egitimveri,aes(Revenue_Total))+
  geom_density()

```

Karma bir dağılım olduğu görülmektedir.


```{r}
#Histogram+Yogunluk bırlıkte
ggplot(egitimveri,aes(Revenue_Total))+
  geom_histogram(aes(y=..density..), fill="lightblue", color="black")+
  geom_density(alpha=.4,fill="purple")
```

```{r}
#Q-Q PLOT
library(ggpubr)
ggqqplot(egitimveri$Revenue_Total)
qqnorm(egitimveri$Revenue_Total)
```

İç bükey konkav dağıllım görülmektedir. Pozitif dağılım.

```{r}
#BOX PLOT
ggplot(egitimveri, aes(y=Revenue_Total))+
  geom_boxplot()

ggplot(egitimveri, aes(x=Age,y=Revenue_Total, fill=Age))+
  geom_boxplot()+
  labs(title="Yaş Kategorileri İçin FEV Kutu Çizimi",
       x="Yaş Kategorileri", y = "Revenuel")+
  scale_fill_discrete(name = "Yaş Kategorileri")+
  stat_summary(fun = median, geom="line", group= 1, color= "black", size = 1) 
```


```{r}
#3. bir kategorik degiskenin de eklenmesi:
ggplot(egitimveri, aes(x = Age, y = Revenue_Total, fill = Gender)) +
  geom_boxplot(position = position_dodge(width = 0.9)) +
  stat_summary(fun = median,geom = 'line',
               aes(group = Gender, colour = Gender),size=1,
               position = position_dodge(width = 0.9))
```


```{r}

#Sacılım Cizimi:
library(tidyverse)
ggplot(egitimveri, aes(Age,Revenue_Total))+
  geom_point(size=2,shape=21,stroke=1,color="dodgerblue1", fill="white")+
  geom_smooth(method = "lm", col="darkblue",se = FALSE)

```

Geniş yayılımlı saçılım grafiği görülmetedir.
Doğrusallık vardır.

```{r}
#Ikili-cinsiyet kırılımında:
ggplot(egitimveri, aes(Age,Revenue_Total, color=Gender, shape=Gender))+
  geom_point(size=3,alpha=0.6)
```

Genel olarak baktığımızda her tarafa eşit gibi görülen dağılımda az yoğunlukta ortada toplanmaktadır.

```{r}
ggplot(egitimveri, aes(x=Age, y=Revenue_Total) ) +
  stat_density_2d(aes(fill = ..level..), geom = "polygon")+
  scale_fill_distiller(palette = "Blues")#direction=1
```

```{r}
#SACILIM MATRISLERI
cor_veri <- egitimveri[,c(3,1,2)]
library(GGally)
cor(cor_veri)#Korelasyon degerleri
plot(cor_veri)
ggpairs(cor_veri)#yogunluk+sacılım+corr
```

```{r}
#Sacılım matrisi- Histogram+Yogunluk+Duzlestırme+Korelasyon
b <- GGally::ggpairs(egitimveri[,c(1:3,6)], aes(color =Purchase_VALUE ))
b


```

```{r}
#Ortanca Izi Cizimi
plot(egitimveri$Revenue_Total,egitimveri$Median, xlab="Revenue kategori", ylab="Ortanca", main="Ortanca izi cizimi")

#Buradan da gorulur:
ggplot(egitimveri, aes(x=Revenue_Total,y=Pay_Method, fill=Age))+
  geom_boxplot()+
  stat_summary(fun = median, geom="line", group= 1, color= "black", size = 1) 

```

Ortanca değerlerinden eğri çizildiğinde doğrusala yakın olduğu görülmektedir.


```{r}
#Konum-Varyans Cizimi
medianRev <- median(egitimveri$Revenue_Total)
ggplot(egitimveri, aes(x=medianRev,y=DAG, color=Revenue_Total, group=1))+
  geom_point(size=4,alpha=0.6)+
  geom_line(color="black")
```

DAG değeri 21,975 ile Medyan değeri 30,150 noktasında toplandığı görülmektedir.


####7.ADIM

###Birliktelik

```{r}
#02.05

#ETKILESIM 
#2 değişenin yani cinsiyet ile yaşın birlikte etkisi var mı yok mu bunu incelemek icin:
etksatis <- egitimveri%>%
  group_by(Gender,Age)%>% 
  summarise(Median=median(Revenue_Total))
etksatis

ggplot(etksatis, aes(x = Age, y = Median,color=Gender,group=Gender)) +
  geom_line() +
  geom_point()
```

Cinsiyet ve yaşın, toplam satış sayısına göre etkileşim içerisinde olduğu söylenebilir.

```{r}
etksatis <- egitimveri%>%
  group_by(Gender,Pay_Method)%>% 
  summarise(Median=median(Revenue_Total))
etksatis

ggplot(etksatis, aes(x = Pay_Method, y = Median,color=Gender,group=Gender)) +
  geom_line() +
  geom_point()
```

Kesişmediği için etkileşim yoktur.

####8.ADIM

###Dönüşüm

```{r}
#Boy-Revenue_Total:
ggplot(egitimveri, aes(Revenue_Total,Pay_Method))+
  geom_point()+
  geom_smooth(method = "loess", col="red",se = FALSE)

egitimveri$Revenue_Total_log<-log10(egitimveri$Revenue_Total) # logaritmik dönüsüm
```

Logaritmik bir dönüşüm yapıldığında doğrusallığın oluştuğu söylenebilir.


```{r}
#yeniden grafiklerine bakılırsa;
hist(egitimveri$Revenue_Total_log, col = "lightpink",main="Log(Revenue_Total)")

ggplot(egitimveri, aes(Pay_Method,Revenue_Total_log,label=rownames(egitimveri)))+
  geom_point(size=0.90) + geom_text(label=rownames(egitimveri),nudge_x=0.20,check_overlap=T,size=2.5)+
  geom_smooth(method="loess",col="red",se=FALSE)
```


```{r}
#Age-FEV
hist(egitimveri$Age)
egitimveri$Age_log<-log10(egitimveri$Age) #Age'de logaritmik dönüsüm
hist(egitimveri$Age_log)

egitimveri$Age_kok<-sqrt(egitimveri$Age) #Age'de kok dönüsümü
hist(egitimveri$Age_kok) 

```

1.Normal dağılım olmayıp basık bir grafiktir.
2.Sola çarpık dağılım ve sivri dağılım görülmektedir
3.Sola çarpık dağılım ve basık dağılım görülmektedir


```{r}
#polinomial 
#merkezilestirme:
mean_age <- mean(egitimveri$Revenue_Total)
egitimveri$Age_merk <- (egitimveri$Age-mean_age)

library(ggplot2)
ggplot(egitimveri, aes(x = Age_merk, y =Revenue_Total_log )) +
  stat_smooth(method = "lm", se = FALSE, color = "green", formula = y ~ x) +
  stat_smooth(method = "lm", se = FALSE, color = "blue", formula = y ~ x + I(x ^ 2)) +
  stat_smooth(method = "lm", se = FALSE, color = "red", formula = y ~ x + I(x ^ 2)+ I(x ^ 3)) +
  geom_point(colour = "black", size = 1)


```



```{r}
#Tukey's Ladder 
library(rcompanion)
FEV_tukey <- transformTukey(egitimveri$Revenue_Total,plotit=FALSE)

Age_tukey <- transformTukey(egitimveri$Age, plotit=FALSE)

#BOX-COX
library(MASS)
#FEV icin
Box_kol <- boxcox(egitimveri$Revenue_Total ~ 1,            
                  lambda = seq(-6,6,0.1))      # Try values -6 to 6 by 0.1
Cox_kol <- data.frame(Box_kol$x, Box_kol$y) 
Cox_kol <- Cox_kol[order(-Cox_kol$Box_kol.y),]  
Cox_kol[1,] 
lambda <- Cox_kol[1, "Box_fev.x"]
lambda
```

Parabolik dağılım görülmektedir.


###Sonuç olarak,

Verilerin nasıl dağılım gösterdiği, nitel nicel durumu, gerekli olan grafikleri kullanarak analiz yapılmıştır.

Kupon kullanımı, Ödeme türü, Toplam satış sayısı gibi değişkenleri kullanarak analiz yapılmıştır.


###Kaynakça

Veri Linki
https://www.kaggle.com/datasets/onlineretailshop/online-shop-customer-sales-data















